臺灣新竹地方法院刑事判決
111年度金訴字第73號
公  訴  人  臺灣新竹地方檢察署檢察官
被      告  吳上躍



上列被告因違反洗錢防制法等案件，經檢察官提起公訴（110年
度偵字第12164、13446、14685、14707號）及移送併辦（111年
度偵字第1663號），被告於準備程序中為有罪之陳述，經本院告
知被告簡式審判程序之旨，並聽取當事人意見後，本院裁定由受
命法官獨任進行簡式審判程序，判決如下：
    主  文
吳上躍幫助犯洗錢防制法第十四條第一項之洗錢罪，累犯，處有
期徒刑肆月，併科罰金新臺幣壹萬元，罰金如易服勞役，以新臺
幣壹仟元折算壹日。
未扣案之犯罪所得新臺幣貳萬元沒收，於全部或一部不能沒收或
不宜執行沒收時，追徵其價額。
    事 實 及 理 由
一、吳上躍前已有將帳戶存摺、提款卡及密碼交付他人而犯幫助詐欺取財罪，經本院於民國109年6月23日以109年度金訴字第14號判決判處拘役40日確定之紀錄，已預見將己有金融帳戶之存摺、提款卡、印鑑章及提款密碼（含網路銀行密碼）提供予無信賴關係之他人使用，可能供詐騙集團將詐欺犯罪所得款項匯入及提領或轉出，並藉此達到掩飾詐欺犯罪所得去向之目的，仍基於幫助他人詐欺取財、掩飾詐欺犯罪所得去向之洗錢不確定故意，為取得新臺幣（下同）2萬元之對價，於110年6月9日至同年7月29日間之某時，在位於高雄市之高雄85大樓大廳，將其申辦之渣打國際商業銀行帳號000-00000000000000號帳戶（下稱渣打銀行帳戶）之存摺、金融卡、密碼、網路銀行帳號及密碼，交付予身分不詳之詐欺集團成員收受，而獲取2萬元。嗣該詐欺集團成員取得上開渣打銀行帳戶之存摺、金融卡、密碼、網路銀行帳號及密碼等資料後，即意圖為自己不法之所有，由該詐欺集團成年成員基於詐欺取財、洗錢之犯意，分別於附表所示時間，各以如附表所示方式要求如附表所示之哈用．米加、林叡新、鄭巧伶、王威元、邱鵬嘉、羅佳瑜依指示匯款，致其等均陷於錯誤，先後於如附表所示時間，將如附表所示金額轉帳匯款至上開渣打銀行帳戶內，且由該詐騙集團成員以附表所示之方式，將所匯入上開渣打銀行帳戶之款項予以匯往他處，而以此方式幫助該詐欺集團成員向他人詐取財物得逞併以掩飾前述詐欺犯罪所得之去向。
二、上開犯罪事實，業據被告吳上躍於偵查中及本院訊問時坦承
    不諱，核與證人哈用．米加、林叡新、鄭巧伶、王威元、邱
    鵬嘉、羅佳瑜各於警詢中證述（見110偵12164號卷第5至8頁
    、110偵13446號卷第6至7頁反面、第8頁至反面、110偵1468
    5號卷第30至32頁、110偵14707號卷第7至11頁、111偵1663
    號卷第7至8頁）之情節相符，復有下列證據在卷足稽：
（一）渣打銀行110年8月25日渣打商銀字第1100030715號函及函
      附被告申辦帳號00000000000000號帳戶之開戶申請及客戶
      基本資料、110年7月1日至7月31日間之交易明細各1份（
      見110偵12164號卷第24至30頁反面）。
（二）告訴人哈用．米加提出之網路銀行轉帳明細、「SMART」投
      資平台網頁及通訊軟體LINE對話紀錄等翻拍照片1份（編
      號5至7、9至12，見110偵12164號卷第37至38頁反面）。
（三）告訴人林叡新提出之通訊軟體LINE對話紀錄、投資平台網
      頁、網路銀行立即轉帳交易成功明細及中國信託銀行自動
      櫃員機交易明細表等翻拍照片1 份（見110偵13446號卷第
      29至38頁）。
（四）渣打銀行110年10月6日渣打商銀字第1100036602號函及函
      附被告申辦帳號00000000000000號帳戶之110年7月14日至
      8月14日間之交易明細、開戶申請書及客戶基本資料各1份
      （見110偵13446號卷第50至57頁反面）。
（五）渣打銀行110年9月27日渣打商銀字第1100035046號函及函
      附被告申辦帳號00000000000000號帳戶之客戶基本資料、
      110年7月28日至8月7日間之交易明細各1份（見110偵1468
      5號卷第23至26頁反面）。
（六）被害人王威元提出之台北市第五信用合作社匯款申請書1
      紙（見110偵14685號卷第58頁）。
（七）被害人王威元提出之通訊軟體LINE對話紀錄及投資平台網
      頁等翻拍照片1份（編號1至27，見110偵14685號卷第61至
      74頁上方）。
（八）渣打銀行110年9月13日渣打商銀字第1100033671號函及函
      附被告申辦帳號00000000000000號帳戶之110年7月22日至
      8月5日間之交易明細1份（見110偵14707號卷第38至41頁
      ）。
（九）告訴人邱鵬嘉提出之中國信託銀行匯款申請書1紙（見110
      偵14707號卷第51頁下方）。
（十）告訴人邱鵬嘉提出之「HOTCOINX」投資平台網頁及通訊軟
      體LINE對話紀錄等翻拍照片1份（見110偵14707號卷第54
      至73頁）。
（十一）告訴人羅佳瑜提出之網路銀行轉帳明細2紙（見111偵16
        63號卷第18頁右上及左下）。
（十二）告訴人哈用‧米加之內政部警政署反詐騙諮詢專線紀錄
        表、新竹縣政府警察局橫山分局沙坑派出所受理各類案
        件紀錄表、受（處）理案件證明單、受理詐騙帳戶通報
        警示簡便格式表、金融機構聯防機制通報單各1 份（見
        110偵12164號卷第13頁至反面、第39、40、19、20頁）
        。
（十三）告訴人林叡新之內政部警政署反詐騙諮詢專線紀錄表、
        高雄市政府警察局三民第二分局鼎山派出所受（處）理
        案件證明單、受理各類案件紀錄表、受理詐騙帳戶通報
        警示簡便格式表、金融機構聯防機制通報單各1 份（見
        110偵13446號卷第12至14、24、25頁）。
（十四）告訴人鄭巧伶之內政部警政署反詐騙諮詢專線紀錄表、
        新北市政府警察局蘆洲分局延平派出所受理各類案件紀
        錄表、受（處）理案件證明單、受理詐騙帳戶通報警示
        簡便格式表、金融機構聯防機制通報單各1份（見110偵
        13446號卷第39至41、46、47頁）。
（十五）被害人王威元之內政部警政署反詐騙諮詢專線紀錄表、
        金融機構聯防機制通報單、桃園市政府警察局中壢分局
        中福派出所受理詐騙帳戶通報警示簡便格式表各1份（
        見110偵14685號卷第35、53、54頁）。
（十六）告訴人邱鵬嘉之內政部警政署反詐騙諮詢專線紀錄表、
        臺中市政府警察局第三分局正義派出所受理詐騙帳戶通
        報警示簡便格式表各1份（見110偵14707號卷第42頁至
        反面、第45頁）。
（十七）告訴人羅佳瑜之高雄市政府警察局鳳山分局新甲派出所
        受理詐騙帳戶通報警示簡便格式表、金融機構聯防機制
        通報單、受（處）理案件證明單、受理各類案件紀錄表
        各1份（見111偵1663號卷第9至15頁）。
    已堪認被告之任意性自白與事實相符，洵堪採信。綜上，本
    件事證已臻明確，應依法論罪科刑。 　　　　　　　　
三、論罪及加重、減輕事由：
（一）按洗錢防制法於105年12月28日修正公布，並於106年6 月
      28日生效施行，該法第2條所稱之「洗錢」行為，係指：
      一、意圖掩飾或隱匿特定犯罪所得來源，或使他人逃避刑
      事追訴，而移轉或變更特定犯罪所得；二、掩飾或隱匿特
      定犯罪所得之本質、來源、去向、所在、所有權、處分權
      或其他權益者；三、收受、持有或使用他人之特定犯罪所
      得。並於第14條、第15條規定其罰則，俾防範犯罪行為人
      藉製造資金流動軌跡斷點之手段，去化不法利得與犯罪間
      之聯結。申言之，洗錢防制法之立法目的，在於防範及制
      止因犯第3條所列之特定犯罪而取得或變得之財物或財產
      上利益及其之孳息，藉由包含處置（即將特定犯罪所得直
      接予以移轉或變更）、分層化（即以迂迴層轉、化整為零
      之多層化包裝方式，掩飾或隱匿特定犯罪所得）及整合（
      即收受、持有或使用他人之特定犯罪所得，使之回流至正
      常金融體系，而得以合法利用享受）等各階段之洗錢行為
      ，使其形式上轉換成為合法來源，以掩飾或切斷特定犯罪
      所得與犯罪之關聯性，而藉以逃避追訴、處罰。參酌洗錢
      防制法第3條、第4條第2項立法說明：「洗錢犯罪之處罰
      ，其有關前置犯罪之聯結，並非洗錢犯罪之成立要件，僅
      係對於違法、不合理之金流流動起訴洗錢犯罪，作不法原
      因之聯結」、「洗錢犯罪以特定犯罪為前置要件，主要著
      眼於對不法金流軌跡之追查，合理建構其追訴基礎，與前
      置之特定犯罪成立與否，或是否有罪判決無關」等旨，一
      般洗錢罪與特定犯罪係不同構成要件之犯罪，各別行為是
      否該當於一般洗錢罪或特定犯罪，應分別獨立判斷，特定
      犯罪僅係洗錢行為之「不法原因聯結」，即特定犯罪之「
      存在」及「利得」，僅係一般洗錢罪得以遂行之情狀，而
      非該罪之構成要件行為。特定犯罪之既遂與否和洗錢行為
      之實行間，不具有時間先後之必然性，只要行為人實行洗
      錢行為，在後續因果歷程中可以實現掩飾、隱匿特定犯罪
      所得之效果，即得以成立一般洗錢罪，並不以「特定犯罪
      已發生」或「特定犯罪所得已產生」為必要（最高法院10
      8 年度台上大字第3101號刑事大法庭裁定意旨參照）。
（二）再按刑法第30條之幫助犯，係以行為人主觀上有幫助故意
      ，客觀上有幫助行為，即對於犯罪與正犯有共同認識，而
      以幫助意思，對於正犯資以助力，但未參與實行犯罪之行
      為者而言。幫助犯之故意，除需有認識其行為足以幫助他
      人實現故意不法構成要件之「幫助故意」外，尚需具備幫
      助他人實現該特定不法構成要件之「幫助既遂故意」，惟
      行為人只要概略認識該特定犯罪之不法內涵即可，無庸過
      於瞭解正犯行為之細節或具體內容。此即學理上所謂幫助
      犯之「雙重故意」。本件被告將上開渣打銀行帳戶之存摺
      、金融卡、密碼、網路銀行帳號及密碼交付與本案詐騙集
      團成員供作詐騙被害人財物之用，嗣本案詐騙集團成員實
      行如附表所示之詐欺取財罪，且為掩飾、隱匿其犯罪所得
      財物之去向，而令如附表所示告訴人及被害人共6人將款
      項匯入被告所開立之渣打銀行帳戶，再由詐騙集團成員操
      作該渣打銀行帳戶之網路銀行將該等款項匯往他處，因而
      產生遮斷金流以逃避國家追訴、處罰之效果，被告所為，
      顯係基於幫助他人詐取財物、洗錢之犯意所為，屬詐欺取
      財罪、洗錢罪構成要件以外之行為，應論以詐欺取財罪、
      洗錢罪之幫助犯。
（三）核被告所為，係犯刑法第30條第1項前段、第339條第1項
      之幫助詐欺取財罪，及刑法第30條第1項前段、洗錢防制
      法第14條第1項之幫助洗錢罪。被告以一提供本件渣打銀
      行帳戶予詐騙集團之行為，助使該詐欺集團成員得以遂行
      詐騙附表所示告訴人及被害人共6人之詐欺取財行為，係
      以一行為同時觸犯6個相同罪名，成立同種想像競合犯，
      又其一行為同時犯上開幫助詐欺取財罪及幫助洗錢罪2罪
      ，為想像競合犯，應依刑法第55條規定，從一重之幫助洗
      錢罪處斷。　
（四）又被告前因妨害自由案件，經本院以106年度訴字第361號
      判決判處有期徒刑5月確定，於107年12月13日執行完畢，
      有臺灣高等法院被告前案紀錄表1份可佐，是被告受徒刑
      之執行完畢，5年以內故意再犯本案有期徒刑以上之罪，
      為累犯，然本院參照釋字第775號解釋意旨，衡酌使本件
      構成累犯之前案，與本件被告所犯之罪，所侵害之法益不
      同，罪質有所差異，爰不依刑法第47條第1項規定加重其
      刑。
（五）被告基於幫助之犯意而提供上開渣打銀行帳戶之存摺、金
      融卡、密碼、網路銀行帳號及密碼，為幫助犯，爰依刑法
      第30條第2項之規定，按正犯之刑減輕之；另洗錢防制法
      第16條第2項規定，犯前二條之罪，在偵查或審判中自白
      者，減輕其刑。查被告於偵查中及本院審理時均自白本件
      幫助洗錢犯行，亦依前開規定，減輕其刑。並依刑法第70
      條規定遞減之。　　　　
四、爰以行為人之責任為基礎，審酌被告僅為獲取些許不法報酬
    ，即交付金融帳戶相關資料予詐騙集團使用，助長詐騙財產
    犯罪之風氣，造成無辜民眾受騙而受有金錢損失，實為當今
    社會詐財事件發生之根源，並擾亂金融交易往來秩序及社會
    正常交易安全甚鉅，且亦因被告之行為，掩飾了犯罪所得之
    去向，復致使執法人員難以追查正犯之真實身分，兼衡本案
    告訴人、被害人遭詐騙匯入之金額，且被告並未賠償告訴人
    、被害人所受損害，暨被告坦承犯行之犯後態度、被告之智
    識程度、家庭生活、經濟狀況等一切情狀，量處如主文所示
    之刑，並諭知罰金易服勞役之折算標準。
五、本件被告之犯罪所得共2萬元，未經扣案，依刑法第38條之1
    第1項、第3項之規定予以宣告沒收，於全部或一部不能沒收
    或不宜執行沒收時，追徵其價額。
六、據上論斷，應依刑事訴訟法第273條之1第1項、第299條第1
    項前段，判決如主文。 　　　　　
本案經檢察官蔡宜臻提起公訴，檢察官劉晏如移送併辦，檢察官
陳中順到庭執行職務。
中　　華　　民　　國　　 111　　年　　 4 　　月 　27  日
                       刑事第八庭  法  官  潘韋廷
以上正本證明與原本無異。
如不服本判決應於收受本判決後20日內向本院提出上訴書狀，上
訴書狀應敘述具體理由。上訴書狀未敘述上訴理由者，應於上訴
期間屆滿後20日內補提理由書狀於本院(均須按他造當事人之人
數附繕本 )「切勿逕送上級法院」。 
中　　華　　民　　國　　111 　年　　4 　　月　　27　　日
                                   書記官  彭筠凱
附錄論罪科刑法條：
洗錢防制法第2條
本法所稱洗錢，指下列行為：
一、意圖掩飾或隱匿特定犯罪所得來源，或使他人逃避刑事追訴
    ，而移轉或變更特定犯罪所得。
二、掩飾或隱匿特定犯罪所得之本質、來源、去向、所在、所有
    權、處分權或其他權益者。
三、收受、持有或使用他人之特定犯罪所得。

洗錢防制法第14條第1項
有第二條各款所列洗錢行為者，處7 年以下有期徒刑，併科新臺
幣5 百萬元以下罰金。

刑法第339條第1項
意圖為自己或第三人不法之所有，以詐術使人將本人或第三人之
物交付者，處5 年以下有期徒刑、拘役或科或併科50萬元以下罰
金。

刑法第30條
幫助他人實行犯罪行為者，為幫助犯。雖他人不知幫助之情者，
亦同。
幫助犯之處罰，得按正犯之刑減輕之。   
【附表】
編 號 被害人 施用詐術 匯款時間、方式、金額 （新臺幣）  款項去向 1 哈用．米加 (提告) 110年7月10日起，自稱「Aileen」、「潘朵拉Pandora 〈幸運草圖示〉技術總監」 ，陸續透過通訊軟體LINE對哈用．米加佯稱：可代為操作「SMART 」投資平台獲利 ，並利用平台漏洞加速投資獲利速度，惟需依指示匯款始能將獲利金額全數領回云云，致哈用‧米加信以為真而陷於錯誤。 ①110年7月29日20時31分許，操作網路銀行轉帳3萬元。 ②110年7月29日20時33分許，操作網路銀行轉帳2萬元。 ③110年7月29日20時34分許，操作網路銀行轉帳2萬5,000元。  詐欺集團成員於110年7月29日20時48分許操作網路銀行將款項匯往其他帳戶（包含匯入原因不詳之款項 ）。 2 林叡新 (提告) 110年6月29日起，陸續透過通訊軟體LINE對林叡新佯稱：可操作金球買賣網站「GWS」、虛擬貨幣網站   「APRIL」而下注、 投資獲利云云，致林叡新信以為真而陷於錯誤。 ①110年7月29日15時45分許，操作中國信託銀行自動櫃員機轉帳3萬元。 ②110年7月29日15時50分許，操作網路銀行轉帳2萬元。  詐欺集團成員於110年7月29日15時49分、16時7分許操作網路銀行將款項匯往其他帳戶（包含匯入原因不詳之款項 ）。 3 鄭巧伶 (提告) 110 年7月7日起，自稱「月耀金光Moonlight Gold」、「姿琳 」及「陳宏銘」，陸續透過通訊軟體LINE對鄭巧伶佯稱：可以透過投資網站投資獲利云云，致鄭巧伶信以為真而陷於錯誤。 110年7月29日13時32分許，操作網路銀行轉帳2萬元。   詐欺集團成員於110年7月29日13時33分許操作網路銀行將款項匯往其他帳戶（包含匯入原因不詳之款項 ）。 4 王威元  110年6月中旬，透過交友軟體「TINDER」 結識自稱「曉曉」之人，嗣「曉曉」與自稱「Queenie」及 「 張厚」等人於110年7月3日起，陸續以通訊軟體LINE對王威元佯稱：可在群組「隱形富豪」得悉報單情報，並透過「Smart＋先進智慧投資助理」（嗣改為「IQCOPTION」）網路平台下單投資外匯期貨而獲利，惟需給付20％之操作費用，始能提領獲利金額云云，致王威元信以為真而陷於錯誤。 110年7月29日15時25分許，在台北市第五信用合作社吉林分社臨櫃匯款4萬2,000元。  詐欺集團成員於110年7月29日15時28分、34分許操作網路銀行將款項匯往其他帳戶（包含匯入原因不詳之款項）。 5  邱鵬嘉 (提告) 110年7月24日起，自稱「人生贏家Winner of life」、「HOTCOINX客服」、「MiMi 、「芯瑜Xin yu」及「Wei Xuan」等人， 陸續透過通訊軟體LINE對邱鵬嘉佯稱：可透過「HOTCOINX」網路平台下注投資，其等將帶領並指導邱鵬嘉操作而從中獲利云云，致邱鵬嘉信以為真而陷於錯誤。 110年7月29日15時10分許，在中國信託銀行科博館分行臨櫃匯款40萬元。   詐欺集團成員於110年7月29日15時11分、12分 、18分及20分許操作網路銀行將款項匯往其他帳戶（包含匯入原因不詳之款項） 。 6 羅佳瑜 (提告) 110年7月11日前某時起，自稱「聚銀娛樂城」，陸續透過通訊軟體LINE對羅佳瑜佯稱：可透過「NISA」網路平台投資獲利云云，致羅佳瑜信以為真而陷於錯誤。 110年7月30日19時55分、20時2分許，操作網路銀行各轉帳4萬元、4萬元。  詐欺集團成員於110年7月30日20時20分許操作網路銀行將款項匯往其他帳戶（包含匯入原因不詳之款項）。